【裁判字號】    94,簡上,5
【裁判日期】    950301
【裁判案由】    竊盜
【裁判全文】
臺灣澎湖地方法院刑事判決               94年度簡上字第5號
公  訴  人  臺灣澎湖地方法院檢察署檢察官
被      告  丁○○
選任辯護人  薛西全律師
上列上訴人即被告因竊盜案件，對本院中華民國94年4月22日94
年度馬簡字第40號第一審刑事簡易判決（聲請簡易判決處刑書案
號：93年偵字第424號、94年偵字第16號）不服，提起上訴，本
院合議庭為第一審判決如下：
    主      文
原判決撤銷。
丁○○無罪。
    理      由
一、聲請簡易判決處刑意旨略以：被告丁○○、甲○○、丙○○
    （後二人均另行判決）均明知擱淺於澎湖縣白沙鄉屈爪嶼之
    「雲騰號」漁船，係香港商雲騰船務有限公司（下稱雲騰公
    司）所有，並經法院查封，竟共同基於意圖為自己不法所有
    及違背查封效力之犯意聯絡，共謀拆除「雲騰號」，由丙○○出面僱請不知情之工人，於民國93年8月22日上午8時許，
    至「雲騰號」擱淺之地點，拆卸、搬運該船船體，因認被告
    涉有刑法第139條之違背查封效力罪嫌、第320條第1項之竊
    盜罪嫌。
二、按犯罪事實應依證據認定之，無證據不得認定犯罪事實；又
    不能證明被告犯罪或其行為不罰者，應諭知無罪之判決，刑
    事訴訟法第154條第1項、第301條第1項分別定有明文。又竊
    盜罪以意圖為自己或第三人不法之所有，而竊取他人之動產
    為構成要件，若行為人係告知第三人某物為其所有，並出賣
    該物權利予第三人，但事實上該物非行為人所有，對第三人
    而言，對該物並無不法所有之意圖，對行為人而言，其所取
    得者，為第三人交付之對價，而非竊取該物所有權，行為人
    所為，應為詐欺行為，並非竊盜行為，先予敘明。
三、檢察官認定被告丁○○有前述犯嫌，無非以被告承認和甲○○簽約拆除「雲騰號」，及證人甲○○、丙○○等人之證詞
    ，及卷附合作契約書、協議書、本院查封公告、現場照片、
    扣案之拆卸船體工具等件為主要論據。訊據被告堅決否認有
    上開犯行，辯稱：「雲騰號」擱淺後污染海域，伊因此受有
    損害，伊是雲騰公司之債權人，才將對「雲騰號」之權利賣
    給甲○○，無竊盜故意；是甲○○、丙○○執行拆卸「雲騰
    號」，伊不知道「雲騰號」遭查封之事，甲○○雖於8月20
    日打電話告知伊警察趕人，但伊要甲○○自行處理，未指示
    拆船，並無違背查封效力犯行等語。經查：
（一）「雲騰號」漁船於82年12月4日在白沙鄉屈爪嶼附近海域
      擱淺後，因污染使白沙鄉附近養殖業者受有損害，其中養
      殖戶陳國相曾向雲騰公司訴請損害賠償，經本院以84年度
      重訴字第10號判決勝訴確定，又以上開確定判決為執行名
      義，向本院聲請強制執行，經本院於93年8月20日在「雲
      騰號」漁船上，張貼查封公告；另被告曾於93年7月19 日
      ，將其對「雲騰號」之權利售予甲○○，並取得對價600
      萬元，後甲○○指示丙○○於93年8月22日僱工至「雲騰
      號」擱淺地點，以扣案工具拆卸「雲騰號」之事實，為
      被告所不爭執（本院卷第34 -36頁），有現場照片（警訊
      卷第106-107頁）、合作契約書、協議書在卷可證（偵查
      卷第218-2 27頁、第331頁），及扣案之挖土機1台、鐵具
      切割器5支、乙炔鋼瓶54支、鐵鎚12支、鋼纜1捆等物足資
      佐證，並據本院依職權調閱93年度執字第942號民事執行
      卷宗查核無誤，堪信為實。
（二）公訴人雖認被告涉及竊盜罪嫌，惟證人甲○○於本院審理
      時證稱：當初丁○○告訴伊「雲騰號」是他的，伊遂於93
      年7月，以新臺幣（下同）600萬元，簽約向丁○○買下「
      雲騰號」產權，然後再與丙○○合夥拆船，出事前丁○○
      從未提及「雲騰號」有其他債權人等語（本院卷第190 頁
      ）。而證人甲○○上開陳述情節，有相符之合作協議書、
      支票影本在卷可稽（偵查卷第331頁、第313-316頁），應
      堪採信。參以被告前僅聲請本院對「雲騰號」船舶為假扣
      押，直至94年9月19日，始向法院對雲騰公司提出損害賠
      償訴訟（本院卷第148頁），足徵被告是在尚未確定其對
      雲騰公司是否有債權，及債權額若干之情形下，將所謂「
      雲騰號」船舶之「產權」出售甲○○（偵查卷第331頁）
      ，以取得600萬元對價。另觀諸卷附被告與甲○○等人簽
      訂之工程契約第3條記載：「切除『雲騰號』後之所產生
      之廢棄物，承商（即甲○○、丙○○）必須自行運回陸上
      處理，有價物類（廢鐵）等，歸承商所有」（偵查卷第
      218 頁）；合作協議書第2點記載：「雙方議定甲公司（
      即丁○○）取得「雲騰號」法律債權後，由乙方（即甲○○）以新臺幣600萬元承購。簽約同時，由乙方支付保證
      金50 萬元，其餘金額550萬元，俟該貨輪產權移轉乙方後
      ，一次開立3張支票交給甲方」（偵查卷第331頁）等規定
      ，更可見被告意在取得甲○○交付之600萬元，並不欲取
      得「雲騰號」船體本身之所有權。因此，依前開說明，被
      告並無竊取「雲騰號」船舶之意圖或行為，被告所為，與
      竊盜罪構成要件不符，不得以該罪相繩。
（三）公訴人雖以丙○○、甲○○之供述，認被告涉及違背查封
      效力罪嫌，但當日僱工在場拆除「雲騰號」之人係丙○○
      ，被告並未在場，已如前述，且證人丙○○於本院審理時
      證稱；工人告知伊「雲騰號」經法院查封後，伊就打電話
      請甲○○聯繫丁○○，然後伊又打電話問甲○○回音，甲○○答覆說沒有關係，可以繼續拆，伊就帶工人繼續拆船
      等語（本院卷第188-189頁），可見被告與丙○○間並無
      直接聯繫，被告並未指示丙○○為違背查封效力之行。而
      證人甲○○則證稱：丙○○在電話中並未提及「雲騰號」
      經法院查封，只說有警察來，伊打電話要丁○○瞭解看看
      ，丁○○說好等語（本院卷第190頁），由甲○○之證詞
      ，雖可知甲○○與被告當日有通話，但無法證明被告已知
      悉「雲騰號」經法院查封，亦不能證明被告有經過甲○○
      ，指示丙○○為違背查封效力之行為。況且丙○○、甲○○、被告之間，輾轉以電話聯絡，轉述言語是否真實，對
      談論內容是否有所誤會，均有疑問，本院自難憑證人丙○○、甲○○之證言，逕認被告已知悉「雲騰號」經法院查
      封，並指示丙○○為違背查封效力之行為。
（四）綜上所述，公訴人所引之證據，並無法使本院得到被告涉
      犯竊盜及違背查封效力罪名之有罪心證。此外，復查無其
      他積極證據足資證明被告有上開犯行，其犯罪即屬不能證
      明，依前開法律規定及判例意旨，本院自應為無罪之諭知
      。至於被告向甲○○宣稱其有權處分「雲騰號」，使甲○○支付600萬元買下所謂該船「產權」之行為，是否涉及
      詐欺罪名，應由檢察官另行偵辦，附此說明。
四、末按檢察官聲請以簡易判決處刑之案件，經法院審理後認為
    應諭知無罪判決者，應適用通常程序審判之，刑事訴訟法第
    452條及第451條之1第4項但書第2款分別定有明文。原審引
    用檢察官聲請簡易判決處刑書，依刑法第320條第1項、第
    139條為被告科刑之諭知，容有未洽，本院審理後，認為被
    告應為無罪之諭知，自應由本院依刑事訴訟法第455條之1第
    3 項之規定，準用同法第369條第2項之規定，將原判決撤銷
    ，另依第一審通常程序為無罪判決。（法院辦理刑事訴訟簡
    易程序案件應行注意事項第14點參照）
據上論斷，應依刑事訴訟法第455條之1第1項、第3項、第452條
、第369條第2項、第364條、第301條第1項，判決如主文。
本案經檢察官乙○○到庭執行職務。
中    華    民    國    95    年    3    月    1     日
                   刑事庭  審判長法  官 管安露
                                 法  官 陳介安
                                 法  官 李宛玲
以上正本係照原本作成。
如不服本判決，應於判決送達後10日內，向本院提出上訴狀（須
附繕本）。
中    華    民    國    95    年    3     月    1     日
                                 書記官 莊茹茵


司法院資訊處製作；財團法人民間司法改革基金會備份。
